臺灣高等法院民事裁定
109年度抗字第30號
抗  告  人  黃亞琪  
代  理  人  李後政律師

上列抗告人因與相對人黃美珊間所有權移轉登記事件，對於中華
民國108年11月5日臺灣新北地方法院108年度重訴字第93號裁定
提起抗告，本院裁定如下： 
    主  文
原裁定廢棄。
    理  由
一、本件原法院以抗告人與相對人、原審共同被告黃春雄、黃洲
    信、林怡玲（以下各稱其姓名）間之108年度重訴字第93號
    事件第一審判決（下稱原審判決），業於民國108年9月4日
    合法送達相對人，相對人遲至108年10月7日始向原法院提起
    上訴，顯已逾期，而於108年10月16日以裁定駁回相對人之
    上訴（下稱前裁定，見原法院卷三第213頁），經相對人於1
    08年10月31日具狀以原審判決未對其合法送達而對前裁定提
    起抗告，原法院認相對人之抗告有理由，而於108年11月5日
    以裁定撤銷前裁定（下稱原裁定）。抗告人不服，提起本件
    抗告，略以：原審判決業已合法送達相對人，其送達證書上
    之印文雖為黃春雄，然應為相對人所收受而誤蓋黃春雄印章
    ，且黃春雄與黃美珊同居於前揭送達址，縱為黃春雄收受原
    審判決，亦已符合補充送達之要件，應認原審判決已合法送
    達相對人，故原裁定顯有違誤，求為廢棄原裁定等語。
二、按民事訴訟法第136條有關本人之送達，係規定送達人於向
    本人為送達時，應在該本人之住居所、事務所、營業所、與
    本人會晤處所或本人就業處所行之，並應由本人親自收受。
    倘未能於本人之住居所、事務所或營業所會晤應受送達之本
    人時，依同法第137條規定，送達人得將文書付與該住居所
    、事務所或營業所內有辨別事理能力，且非他造當事人之同
    居人或受僱人。送達人祗須將應送達之文書付與本人，或應
    受送達處所之同居人或受僱人，即生合法送達效力，該同居
    人或受僱人，並無受委託、委任或授權之必要。至一般於送
    達證書上，就送達方法分為「已將文書交與應受送達人」，
    並由本人簽名、蓋章或按指印，或「未獲會晤本人，已將文
    書交與有辨別事理能力之同居人或受僱人」等欄，並由該同
    居人或受僱人簽名、蓋章或按指印，無非作為有爭執時證明
    之用，尚非法定送達方式之一部，縱未經本人、同居人或受
    僱人簽名、蓋章或按指印，倘能證明確已由渠等收受，仍發
    生合法送達之效力（最高法院101年度台抗字第806號裁定要
    旨參照）。
三、經查，相對人與黃春雄為父女關係，且同住於其所陳「新北
    市○○區○○路00號之1二樓」戶籍址等情，有其等個人基本資
    料查詢結果可按（見原法院限閱卷內），且經相對人陳明在
    卷（見本院卷第73、84頁），是原審判決於108年9月4日經
    送達人即郵務機關送達相對人前揭戶籍址，送達證書上並載
    明應受送達人姓名為「被告黃春雄等三人兼共同訴訟代理人
    黃美珊（即相對人）」、送達文書為「判決正本4件」，復
    蓋有黃春雄之印文（見原法院卷三第37頁），堪認原審判決
    已由送達人付與相對人之同居人即黃春雄所收受，而於該日
    合法送達相對人。雖送達證書上僅勾選「已將文書付與應受
    送達人」、「本人」欄，而未勾選「未獲會晤本人，已將文
    書交與有辨別事理能力之同居人或受僱人」、「同居人」等
    欄，然該等欄位之勾選及由該同居人或受僱人簽名、蓋章或
    按指印，僅係作為有爭執時證明之用，尚非法定送達方式之
    一部，是依上說明，原審判決既足認係於108年9月4日合法
    送達相對人，則前裁定以相對人上訴期間加計2日在途期間
    ，算至108年9月26日即已屆滿，故其遲至108年10月7日始向
    原法院提起上訴（見原法院卷三第76頁），顯已逾期，而於
    108年10月16日駁回相對人之上訴並無違誤，原法院於相對
    人對前裁定提起抗告後，依民事訴訟法第490條第1項規定，
    以原裁定廢棄前裁定，即有未合。抗告意旨指摘原裁定不當
    ，求予廢棄，非無理由。
四、據上論結，本件抗告為有理由，爰裁定如主文。
中　　華　　民　　國　 109　　年　　2 　月　　27  　 日
                    民事第十九庭  
                        審判長法  官 魏麗娟
                              法  官 潘進柳
                              法  官 游悅晨
正本係照原本作成。
本裁定除以適用法規顯有錯誤為理由外，不得再抗告。如提起再
抗告，應於收受送達後10日內委任律師為代理人向本院提出再抗
告狀。並繳納再抗告費新臺幣１千元。
中　　華　　民　　國　　109 　年　　3 　　月　　2 　　日
    　　　　　　　　　　　　　書記官 王詩涵